【裁判字號】    90,訴,103
【裁判日期】    900716
【裁判案由】    侵權行為損害賠償
【裁判全文】
臺灣宜蘭地方法院民事判決  九十年訴字第一○三號
    原      告  甲○○
    被      告  乙○○
右當事人間請求損害賠償事件，本院判決如左：
    主    文
被告應給付原告新台幣玖萬參仟玖佰捌拾柒元及自民國八十九年九月五日起至清償日止按年
息百分之五計算之利息。
原告其餘之訴駁回。
訴訟費用由被告負擔八分之一；餘由原告負擔。
    事    實
甲、原告方面：
  一、聲明：
    （一）被告應給付原告新台幣（下同）七十六萬三千二百九十元及自起訴狀繕本送達翌
          日起至清償日止按年息百分之五計算之利息。
    （二）訴訟費用被告負擔。
  二、陳述：
    （一）原告於民國（下同）八十八年十二月十八日七時五十分許，駕駛ＩＱ－１１９號
          自用小客車，由宜蘭縣礁溪鄉○○村○○○路二四四巷往龍潭方向，以時速約四
          十公里行駛，途經龍泉路一七二巷十字路口時，被告乙○○駕駛Ｑ３－３８０１
          號自用小客車，以時速約八十公里左右由龍泉路一七二巷往四城方向疾駛，當時
          原告目睹該車距離路口尚遠，乃減速行駛，車已過十字路口中間，遭未減速駕駛
          之被告撞及，致原告車被撞入右側到田中，車前左側及引擎損壞，原告受有重傷
          。
    （二）原告受有頸背挫傷、第五頸椎壓迫性骨折、第四、五頸椎滑脫，自八十八年十二
          月十八日起至八十八年十二月二十七日止，共在礁溪杏林醫院住院十日、在台北
          榮民總醫院住院八日，支出醫療費用五萬零四百九十元，看護費用一萬二千八百
          元。原告為此且有二個月不能工作，以每月二萬元計算五個月，損失十萬元。原
          告受傷甚鉅，並請求慰撫金六十萬元。爰依民法第一百八十四條、第一百九十五
          條等規定請求之。
  三、證據：提出礁溪杏林醫院診斷書、羅東博愛醫院診斷書、台北榮民總醫院診斷書、礁
      溪杏林醫院醫療費用收據、長庚紀念醫院收據、台北榮民總醫院收費系統表、受傷害
      減少收入證書、看護證明書影本各一件、台北榮民總醫院收據正本八件、礁溪博愛聯
      合診所掛號單影本九件為證。
乙、被告方面：
    一、聲明：駁回原告之訴。
    二、陳述：
    （一）被告發生車禍當時，至現場十字路口前五十公尺處，有注意左右及前方來車，至
          於左方車依肉眼望去至少有一百公尺，因三方面未見來車，故依正常速度約三十
          五公里前進，未料被原告超速撞及。
    （二）車禍發生時，被告當場暈倒，有相片為證，胸部肋骨發炎，疼痛不堪，臉部手臂
          及胸部都是挫傷，內傷嚴重，除醫院治療外，大多購買內傷藥療傷，如八寶、青
          草藥等。
    （三）被告同意醫療費用為五萬零四百九十元、看護費用為一萬二千八百元、工作損失
          為十萬元，此部分被告並不爭執。但本件原告與有過失，而精神慰藉金太高。
    三、證據：上下班卡影本一件。
    理    由
一、本件原告主張其於八十八年十二月十八日七時五十分許，駕駛ＩＱ－１１９號自用小客
    車，由宜蘭縣礁溪鄉○○村○○○路二四四巷往龍潭方向行駛，以時速約四十公里行駛
    ，途經龍泉路一七二巷十字路口時，有被告乙○○駕駛Ｑ３－３８０１號自用小客車，
    以時速約八十公里左右由龍泉路一七二巷往四城方向疾駛，竟撞及原告，致原告受有頸
    背挫傷、第五頸椎壓迫性骨折、第四、五頸椎滑脫，支出醫療費用五萬零四百九十元，
    看護費用一萬二千八百元。原告為此且有五個月不能工作，以每月二萬元計算五個月，
    損失十萬元。原告受傷甚鉅，並請求慰撫金六十萬元。爰依民法第一百八十四條、第一
    百九十五條等規定請求之。被告則以其無過失，本件係原告過失及精神慰藉金額過高等
    語置辯。
二、經查，原告主張其於八十八年十二月十八日七時五十分許，駕駛ＩＱ－１１９號自用小
    客車，由宜蘭縣礁溪鄉○○村○○○路二四四巷往龍潭方向行駛，途經龍泉路一百七十
    二巷十字路口時，有被告乙○○駕駛Ｑ３－３８０１號自用小客車，由龍泉路一七二巷
    往四城方向行駛，撞及原告，致原告受有頸背挫傷、第五頸椎壓迫性骨折、第四、五頸
    椎滑脫之事實，為被告所不爭執，並有本院八十九年度交易字第一０四號刑事判決附卷
    可稽，應值信實。本件之爭點為本件車禍係何造當事人之過失行為所致。
三、按車輛行至無號誌或號誌故障而無交通警察指揮之交岔路口，支線道車應暫停讓幹線車
    先行。未劃分幹、支線或同為幹線道或支線道者，轉彎車應暫停讓直行車先行；如同為
    直行車或轉彎車者，左方車應暫停讓右方車先行。又行經無號誌之交岔路口應減速慢行
    ，作隨時停車之準備。而汽車行駛時，駕駛人應注意車前狀況，並隨時採取必要之安全
    措施。此分別為道路交通安全規則第一百零二條第一項第二款、第九十三條第一項第四
    款、第九十四條第三項分別定有明文。經查，本件原告於雨天駕駛自小客車，行經狹路
    、無號誌交岔路口，係左方車卻未讓右方車先行；被告於雨天駕駛自小客車，行經狹路
    、無號誌交岔路口，未減速慢行，且未注意車前狀況，以致二車相撞及之事實，有臺灣
    省基宜車輛行車事故鑑定委員會函、台灣省車輛行車事故覆議鑑定委員會函附卷可稽，
    並有本院八十九年度交易字第一０四號刑事判決附卷佐證，兩造分別違反前開交通安全
    規則甚明。依車禍當時天候雨、日間自然光線，並無不能注意情事存在，兩造應注意，
    並能注意，卻未注意，應認均有過失。審酌兩造之前開違規情節，應認原告須負主要過
    失，而被告行為則為肇事次因。其過失比例，原告與被告為七比三。
四、按因故意或過失，不法侵害他人之權利者，負損害賠償責任。違反保護他人之法律，致
    生損害於他人者，負賠償責任。但能證明其行為無過失者，不在此限。又不法侵害他人
    之身體或健康者，對於被害人因此喪失或減少勞動能力或增加生活上之需要時，應負損
    害賠償責任。而不法侵害他人之身體、健康者，被害人雖非財產上之損害，亦得請求賠
    償相當之金額。分別為民法第一百八十四條第一項前段、第二項、第一百九十三條第一
    項、第一百九十五條第一項定有明文。本件被告過失行為造成被告受有傷害，並因傷害
    而發生醫療費用、看護費、工作損失及精神損失，其與被告過失行為具相當性，有因果
    關係，應由被告負損害賠償責任。
五、原告請求被告賠償費用，是否應予准許，分述如次：
  （一）原告所請求醫療費五萬零四百九十元部份，此部份待證事實，已經兩造成立證據契
        約，即無舉證必要，且依原告所受傷害及各收據載明醫療費別，應屬治療上之必要
        費用，為原告之損失，應可認定。
  （二）原告請求工作損害金部分，原告主張其因此次車禍受傷，以致五個月無法工作，以
        其每月薪資損失二萬元，計請求十萬元工作損失。就原告主張之五個月不能工作及
        每月二萬元薪資之待證事實，亦經兩造成立證據契約，無舉證必要，原告主張其此
        期間內之損失為十萬元，應足認定。
  （三）原告主張之看護費部分，兩造就原告為看護支出一萬二千八百元之待證事實，亦已
        成立證據契約，無舉證必要，考量原告傷勢，應認為必要費用，原告自得請求損害
        賠償。
  （四）原告請求精神慰藉金六十萬元，查原告受傷多處，肉體、精神受頗大之痛苦，本院
        斟酌實際情況，及兩造之身分、地位，財產狀況，原告請求六十萬元，自嫌過高，
        應予核減為十五萬元，方屬公允，逾此數額之請求，為無理由。
  （五）綜上，原告因被告侵權行為，而受有損失，總計三十一萬三千二百九十元，以被告
        所應負百分之三十過失比例計算，被告應賠償原告之金額為九萬三千九百八十七元
        。原告請求被告損害賠償，於九萬三千九百八十七元範圍內，為有理由，應予准許
        ；逾此部分請求，為無理由，應予駁回。
六、據上論結，本件原告之訴為一部有理由，一部無理由，依民事訴訟法第七十九條但書判
    決如主文。
中        華        民        國   九十     年      七       月      十六     日
                                        臺灣宜蘭地方法院民事庭
~B法      官  姜世明
右為正本係照原本作成。
如對本判決不服，應於判決送達後廿日內向本院提出上訴狀。（應附繕本）
中        華        民        國   九十     年      七       月    二十三     日
~B法院書記官  廖文章


司法院資訊處製作；財團法人民間司法改革基金會備份。
